臺灣高等法院交通事件裁定　　　　　　　　　　　　九十三年度交抗字第五○二號
　　抗　告　人
　　即受處分人　甲○○
右抗告人因違反道路交通管理處罰條例案件，不服臺灣基隆地方法院，中華民國九十
三年五月二十七日所為裁定（九十三年度交聲字第三五號），提起抗告，本院裁定如
左：
    主  文
抗告駁回。
    理  由
一、按汽車號牌每車兩面，應正面懸掛於車輛前後端之明顯適當位置；又汽車號牌有
    裁剪或扭曲懸掛者，以損毀號牌論，道路交通安全規則第十一條第一項第一款、
    第三項定有明文。又損毀或變造汽車牌照、塗抹污損牌照，或以安裝其他器具之
    方式，使不能辨認其牌號者，處汽車所有人新臺幣（下同）二千四百元以上四千
    八百元以下罰鍰，並責令申請換領牌照或改正，道路交通管理處罰條例（簡稱本
    條例）第十三條第一款亦定有明文。
二、經查：（一）、抗告人即受處分人甲○○（簡稱抗告人）駕駛車牌號碼ＤＡ—四
    九一八號自用小貨車，於民國（下同）九十二年十二月十五日二十二時二十七分
    許，行經臺北縣金山鄉北海醫院前，經臺北縣警察局金山分局交通分隊警員認抗
    告人有本條例十二條第一項第七款規定之「已領有號牌不依指定位置懸掛」、「
    （牌照彎曲）未固定」違規事實而掣單舉發，抗告人於舉發通知單上所載應到案
    日期前（九十二年十二月三十一日）向臺北市交通裁決所（簡稱原處分機關）提
    出申訴，經處分機關函請舉發機關調查結果，仍認抗告人有前揭違規行為，復依
    違反道路交通管理事件統一裁罰基準及處理細則第四十三條、第四十四條、第六
    十一條規定，於九十三年二月二十七日裁罰抗告人三千六百元，並牌照吊銷，有
    臺北縣政府警察局九十二年十二月十五日北縣警交字第Ｃ00000000號舉
    發違反道路交通管理事件通知單及原處分機關九十三年二月二十七日北市裁三字
    第號二二—Ｃ00000000號舉發違反道路交通管理事件裁決書在卷可按（
    參原審卷六頁、第七頁）。嗣於原審審理時，原處分機關更正本件抗告人違規事
    實，認為汽車號牌有裁剪或扭曲懸掛者，以損毀號牌論，違反道路交通安全規則
    第十一條第三項及本條例第十三條第一項第一款規定之「損毀汽車牌照，使不能
    辨認其牌號」，裁處抗告人罰鍰二千四百元，並責令其申請換領牌照或改正，有
    原處分機關九十三年四月二十七日北市裁四字第○九九三三四四五五一○○號函
    在卷可按（參原審卷第四八頁）；（二）、證人即臺北縣警察局金山分局交通分
    隊警員吳聲彥於原審訊問時到庭證稱：舉發當天，發現抗告人駕自小貨車前車牌
    掛在保險桿外側左前方，用鐵絲綁著，前車牌往內凹，不是凹的很嚴重，但如果
    在執行超速照相時，是無法辨識車牌號碼等語（參原審卷第四一頁）；（三）、
    人民違反法律上之義務而應受行政罰之行為，法律無特別規定時，雖不以出於故
    意為必要，仍須以過失為其責任條件。但應受行政罰之行為，僅須違反禁止規定
    或作為義務，而不以發生損害或危險為其要件者，推定為有過失，於行為人不能
    舉證證明自己無過失時，即應受處罰，業經大法官會議釋字第二七五號解釋在案
    。本件抗告人前揭行為，縱非藉此故意違反本條例之規定，亦屬違反禁止規定之
    過失行為，自應對其所為負責。
三、原審法院本於同上見解，認原處分機關認抗告人確有毀損汽車牌照使其不能辨認
    其牌號之交通違規行為，依道路交通安全規則第十一條第三項及本條例第十三條
    第一項第一款規定，裁處抗告人罰鍰二千四百元，並責令其申請換領牌照或改正
    ，並無不當，駁回抗告人之聲明異議，核無不合。抗告人提起本件抗告，其抗告
    意旨以：證人於九十三年四月九日出庭之臺北縣警察局金山分局警員吳聲彥，並
    非於九十二年十二月二十五日二十二時二十七分許值勤之警員，則證人因不合法
    律要件，其證詞應不得採信；又交通安全規則第十一條第一項第一款、第三項是
    以「使不能辨認其牌號」為前提，惟依該證人所述，「其中車牌是往內凹，不是
    凹的很嚴重」，並無照片可佐，尚無證據足以證明「在執行超速照相時，無法辨
    識車牌號碼」，抗告人僅為前車牌微凹，並不足以影響車行時超速照相，此可由
    該車前多次被雷達測出超速照相得到證明（請由北市裁決所提供超速違規紀錄）
    ，且本件僅因車牌微凹，並無「使不能辨認其車牌」，交通警員即強行舉發，以
    達其值勤業績之目的，並以違規罰款作為增加稅收方式之一為考量，只讓民怨沸
    騰等語，指摘原裁定不當，惟抗告人並未提出積極事證以實其說，又前開舉發通
    知單，本質上為行政處分，係公務員基於職務上權力，依法就特定之具體事件所
    為具公法上效果之單方行政行為，基於公務員為公法上行為具有公信力之原則，
    該行政處分當可被推定為真正，使執勤員警得當機處分以維護交通秩序、安全之
    行政目的，反之，若謂公務員一切行政行為均需預留證據以證其實，則國家行政
    勢必窒礙難行，據此，刑事訴訟法就犯罪證據有關之規定中，與屬行政秩序罰之
    交通違規裁罰本旨不合之部分，自不在準用之列，應認上開證人即所述與事實相
    符，本件抗告，為無理由，應予駁回。
據上論結，應依道路交通管理處罰條例第八十九條，道路交通案件處理辦法第二十六
條，刑事訴訟法第四百十二條，裁定如主文。
中　　　華　　　民　　　國　　九十三　　年　　　七　　　月　 　三十　 　日
                              臺灣高等法院交通法庭
                                  審判長法  官  趙　功　恆
                                        法  官  李　春　地
                                        法  官  鄧　振　球
右正本證明與原本無異。
不得再抗告。
                                        書記官  洪　秋　帆
中　　　華　　　民　　　國　　九十三　　年　　　八　　　月　　　二　　　日
